【裁判字號】    99,訴,103
【裁判日期】    990323
【裁判案由】    毒品危害防制條例
【裁判全文】
臺灣臺北地方法院刑事判決               99年度訴字第103號
    公  訴  人  臺灣臺北地方法院檢察署檢察官
    被      告  甲○○
    指定辯護人  本院公設辯護人乙○○
上列被告因違反毒品危害防制條例案件，經檢察官提起公訴（98
年度偵字第28091號），本院判決如下：
    主  文
甲○○無罪。
    理  由
一、公訴意旨略以：被告甲○○明知愷他命為毒品危害防制條例
    列管之第三級毒品，非經許可，不得意圖販賣而持有，於民
    國98年6月間某日時許，在臺北市○○○路與和平東路之某
    舞廳外路旁，以每100公克新臺幣（下同）2萬元之價格，向
    真實姓名、年籍不詳，綽號「阿哲」之成年人，購買100公
    克之愷他命後，竟起販賣之犯意，預計以高於前揭買入之價
    格，售予不特定人以牟利，意圖販賣而持有之。嗣於98年7
    月8日15時許，尚未及販賣之際，即在臺北市中山區○○○
    路○段72號7樓之1辦公之處所，為警搜索查獲，並扣得愷他
    命1大包（毛重102.8公克）。因認被告涉違反毒品危害防制
    條例第5條第3項意圖販賣而持有第三級毒品罪嫌等語。
二、按被告未經審判證明有罪確定前，推定其為無罪；犯罪事實
    應依證據認定之，無證據不得認定犯罪事實；又檢察官就被
    告犯罪事實，應負舉證責任，並指出證明之方法；又不能證
    明被告犯罪或其行為不罰者應諭知無罪之判決，刑事訴訟法
    第154條、第161條第1項、第301條第1項分別定有明文。因
    此，檢察官對於起訴之犯罪事實，應負提出證據及說服之實
    質舉證責任。再刑事訴訟法上所謂認定犯罪事實之證據，係
    指足以證明被告確有犯罪行為之積極證據而言，該項證據必
    須適合於被告犯罪事實之認定，始得採為斷罪之資料；如未
    能發現相當證據，或證據不足以證明，自不能以推測或擬制
    之方法，以為裁判之基礎；而認定犯罪事實所憑之證據，無
    論係直接證據或間接證據，其為訴訟上之證明，須於通常一
    般人均不致有所懷疑，而得確信其為真實之程度者，始得據
    為有罪之認定，倘其證明尚未達到此一程度，而有合理之懷
    疑存在，本諸無罪推定原則，自應為被告無罪之諭知（最高
    法院69年臺上字第4913號、40年臺上字第86號、76年臺上字
    第4986號判例意旨參照）。
三、公訴意旨認被告涉違反毒品危害防制條例第5條第3項意圖販
    賣而持有第三級毒品之罪嫌，無非係以被告之供述、扣案第
    三級毒品愷他命1大包及內政部警政署刑事警察局98年9月4
    日刑鑑字第0980096999號鑑定書及監察譯文表，為其主要論
    據。
四、卷存之內政部警政署刑事警察局監察譯文表，業經被告辯護
    人以此與本案無關連性，爭執其無證據能力等語。惟被告於
    本院審理時，已自承確有使用該通訊監察譯文中之00000000
    00號行動電話號碼之情，佐以檢察官以此主張被告使用前揭
    行動電話與他人通話內容涉及販賣毒品暗語，因於形式上觀
    之，尚無證據證明此係公務員違背法定程序所取得，且核與
    本案亦有自然之關連性，應認仍具證據能力。
五、訊之被告固坦承其確曾於前揭時、地購入扣案第三級毒品愷
    他命一大包之行為，惟堅詞否認有何檢察官起訴之意圖販賣
    而持有第三級毒品犯嫌，辯稱：我購買毒品，只係我個人施
    用，沒有要賣給任何人等語。被告辯護人辯護意旨略以：被
    告供稱其無以販賣意思而購入愷他命、亦無於購入愷他命後
    萌生販賣意思；據被告於警詢時供稱：我所持有之K他命是
    跟一位綽號阿哲的朋友買的，我每次跟他購買約2萬元，都
    是跟他約在復興南路與和平東路口的舞廳外面交易，我跟他
    交易都是一手交錢一手交貨，我買2萬元大約100公克，我買
    來都是在自己房間內施用，我平均1月向他購買1次，購買1
    次100公克大約可以施用1月，我前後大約跟他買了6次，我
    沒有轉讓、販賣毒品給不特定人士等語，於偵查中供稱：我
    持有之毒品是我自己的，我花2萬元購買的，我有做酒店帶
    小姐的工作等語，均否認意圖販賣而持有愷他命之犯行，且
    無從依不明確之監聽內容遽認被告於98年6月買入100公克愷
    他命即萌生販賣之意，況被告原即不具販賣毒品意思，實無
    以營利意思販入再行轉賣牟利之行為，被告非觸犯販賣毒品
    罪嫌，僅係為單純持有毒品而已等語。
六、經查：
    （一）被告對於其在前揭時、地購入扣案第三級毒品愷他命
          1大包（毛重102.8公克、淨重99.3公克，純度98﹪）
          後，因將毒品攜出，而為警搜索查獲等事實，業經被
          告自承無訛（見臺灣臺北地方法院檢察署偵查卷第9
          頁、本院卷99年3月2日審判筆錄），且有內政部警政
          署刑事警察局98年9月4日刑鑑字第0980096999號鑑定
          書、扣押物品清單1紙、採證照片2幀附卷足稽，而可
          認定。
    （二）檢察官雖以被告被查獲扣案之第三級毒品數量，顯然
          超過個人每日施用量，且被告驗尿反應未出現第三級
          毒品愷他命陽性反應，對通訊監察譯文之解釋不合理
          ，認被告仍具販賣毒品之意。然而，遍查全卷，尚無
          被告採集之尿液檢體經送第三級毒品愷他命之鑑驗結
          果，檢察官徒以卷內無被告尿液檢體送第三級毒品愷
          他命鑑驗，即遽認被告尿液檢體鑑驗結果為第三級毒
          品愷他命陰性，未免率斷，自難採認為被告不利之證
          據。另被告前雖無施用毒品之前科，有臺灣高等法院
          被告前案紀錄表可按，然亦無從以之即認被告持有扣
          案第三級毒品之目的即為意圖販賣而持有至明。又第
          三級毒品愷他命之施用量及施用頻率，依個人體質、
          習慣本屬有異，尚難同一而論，檢察官雖認被告被查
          獲扣案之第三級毒品數量顯逾其個人每日施用量，惟
          施用毒品者倘有資力，購入毒品亦未必求1次即施用
          殆盡，檢察官以被告經查扣之第三級毒品數量顯超過
          個人每日施用量，而認被告係為意圖販賣而持有，即
          有誤會。徵以扣案第三級毒品愷他命淨重雖達99.3
          公克，惟仍為1包裝型態，未若如同一般有意販出者
          ，大多經分裝為小袋便利分售牟利，據此，亦難認被
          告持有扣案第三級毒品愷他命乃意在販賣之用。再者
          ，被告於本院審理時雖自承使用該通訊監察譯文中之
          0000000000號行動電話號碼，惟經核對前揭監察譯文
          ，檢察官認被告使用前揭0000000000號行動電話與他
          人通話涉及販賣毒品暗語之內容，係於98年3月16日
          至6月2日間，距離被告於98年7月8日為警搜索查獲扣
          得第三級毒品愷他命1大包之時間甚久，根本無法以
          此證明被告於為警查獲前尚有販賣第三級毒品之意圖
          ；且依被告之供稱，其係98年6月間始購入扣案第三
          級毒品愷他命，故上揭98年6月以前之通訊監察譯文
          ，顯係在被告購入本件扣案第三級毒品前之通話記錄
          ，縱有類似毒品交易之暗語，亦難認與被告於98年6
          月間始購入持有之第三級毒品有涉。況且，於前揭98
          年6月間之通訊監察譯文之內容（見臺灣板橋地方法
          院檢察署偵查卷第56至59頁），亦未見檢察官舉出被
          告有何涉及本件意圖販賣而持有毒品罪嫌之內容，充
          其量亦僅有被告向他人購買毒品之對話（見偵查卷第
          56頁）或其他顯然無干本案事實之對話內容，自難據
          以認定被告有何意圖販賣而持有第三級毒品之犯行。
    （三）又純粹以被告攜帶扣案愷他命外出而遭警查獲之客觀
          事實觀之，仍不足推論其原因為何，衡情或為他人運
          送、寄藏、或為他人販入、或欲轉讓他人、或部分供
          自己施用、部分供作他途，皆無從加以合理之排除，
          亦即，被告持有毒品可能之原因多端，非必然單一，
          再者，被告無據實供述之義務，被告於本院時供稱：
          扣案第三級毒品愷他命1大包本來放車上之包包，那
          天正好晚上回家，下車帶回家，因車子要借人用，毒
          品那時我還沒用，家裡還有毒品等語，核與其於警詢
          時供稱：扣案愷他命係我在前1天到舞廳外找阿哲之
          朋友以2萬元購買的，因沒回家，所以一直帶在身上
          ，直到被警方查獲為止等情節不符，而得認其供述為
          自己施用之情顯不實在，惟依據本件現有之證據而言
          ，猶缺乏積極之證據以證明被告主觀之犯意，即不應
          遽認被告係意圖販賣而購入、持有第三級毒品愷他命
          ，亦查無何積極證據足資證明被告取得扣案毒品後有
          意圖販賣之意思，故無從以被告持有相當數量之第三
          級毒品，而認定被告有意圖販賣而持有該毒品之犯行
          。
    （四）至毒品危害防制條例於98年5月20日始修正第11條第5
          項持有第三級毒品罪，並經總統以華總一義字第0980
          0125141號令公布，因本次修正條文並未另訂定施行
          日期，而涉及多項授權法規修正或訂定，須有一定施
          行日期，以完備相關法令修訂及行政作業程式，是其
          立法原意應認為本次修正條文應回歸同條例第36條規
          定，自公佈後6個月施行（中華民國98年6月8日法務
          部法檢字第0980802279號函、臺灣高等法院暨所屬法
          院因應新修正毒品危害防制條例施行法律問題研討會
          結論意旨參照），亦即，此次毒品危害防制條例修正
          條文，應自98年11月20日施行。惟被告於同年6、7間
          持有第三級毒品純質淨重20公克以上之行為，於行為
          當時尚無處罰明文，自不構成犯罪，附此說明。
七、綜上所述，依本件檢察官之舉證明方法，尚未達使本院得被
    告有罪之確信，此外，本院遍查本件相關卷證，並無其他積
    極證據足證被告犯罪，揆諸首揭說明，應為被告無罪判決之
    諭知。
據上論斷，應依刑事訴訟法第301條第1項前段，判決如主文。
本案經檢察官盧慧珊到庭執行職務。
中    華    民    國    99    年    3     月    23    日
                  刑事第十六庭  審判長法  官    蔡守訓
                                      法  官    羅月君
                                      法  官    徐千惠
上正本證明與原本無異。
如不服本判決應於收受送達後10日內向本院提出上訴書狀，並應
敘述具體理由；其未敘述上訴理由者，應於上訴期間屆滿後20日
內向本院補提理由書（均須按他造當事人之人數附繕本）「切勿
逕送上級法院」。
                                      書記官    高心羽
中    華    民    國    99    年    3     月    23    日

司法院資訊處製作；財團法人民間司法改革基金會備份。
